【裁判字號】    99,交抗,11
【裁判日期】    990107
【裁判案由】    聲明異議
【裁判全文】
臺灣高等法院高雄分院刑事裁定          99年度交抗字第11號
抗  告  人  交通部公路總局高雄區監理所
代  表  人  乙○○
受處分  人  甲○○
上列抗告人因違反道路交通管理處罰條例案件，不服臺灣高雄地
方法院98年度交聲字第3043號，中華民國98年12月16日第一審裁
定（原處分字號：高市交裁字第裁80-N00000000號），提起抗告
，本院裁定如下：
    主  文
抗告駁回。
    理  由
一、抗告意旨略以：
(一)按緩起訴處分乃附條件之不起訴處分，本質上為不起訴處分
    之一種，此觀諸刑事訴訟法第256 條規定自明。檢察官為緩
    起訴處分時，依刑事訴訟法第253 條之2 第1 項規定，對被
    告所為之指示及課予之負擔，似屬一種特殊之處遇措施，並
    非刑罰。因此，刑事案件經檢察官為緩起訴處分確定後，視
    同不起訴處分確定，依行政罰法第26條第2 項規定，及交通
    部95年7 月17日交路字第0950006986號函之意旨，自得依違
    反行政法上義務規定裁處受處分人新台幣（下同）49,500元
    ，並無不當。
(二)刑事訴訟法第253 條之2 第1 項第4 款為『緩起訴』，其雖
    產生未經裁判即終局處理案件之實質效果，惟仍非『有罪判
    決』，更遑論是否為『罰金』，參照道路交通管理處罰條例
    第35 條 第8 項規定之其『罰金』抵繳違規罰鍰之性質宜以
    刑法第33條所定刑名『罰金』為限，依刑事訴訟法第253 條
    之2 第l 項第4 款為「緩起訴」之情形既非刑法第33條所定
    刑名，應無其適用。
(三)本案異議人因違反安全駕駛案件，經臺灣高雄地方法院檢察
    署以97年度偵字第9415 號為緩起訴處分確定，命向公庫支
    付5萬元，惟依上開法務部會議紀錄及交通部95年7 月17 日
    交路字第0950006986號函釋，緩起訴乃附條件的不起訴處分
    ，亦即是不起訴的一種，自應有行政罰法第26條第2項規定
    之適用，本件交通違規罰鍰4萬9,500元部分，本案罰鍰部分
    裁定撒銷即有未恰。
(四)本所高監自栽字裁80-N00000000 號裁決書處罰異議人罰鍰
    （新台幣4 萬9,500 元整）部分，於法有據，謹請鈞院撤銷
    臺灣高雄地方法院98年12月16日98年度交聲字第3043號交通
    事件裁定，更為適法之裁定云云。
二、受處分人異議意旨略以：
    異議人即受處分人甲○○因酒後駕駛自用小客車被警察酒測
    ，已由檢察官緩起訴，命其向公庫支付5 萬元，基於一事不
    二罰原則，請求撤銷原處分關於罰鍰49,500元部分，爰提起
    本件聲明異議等語。
三、本院經查：
(一)原處分裁處罰鍰49,500元部分：
  1.按一行為同時觸犯刑事法律及違反行政法上義務規定者，依
    刑事法律處罰之，但其行為應處以其他種類行政罰或得沒入
    之物而未經法院宣告沒收者，亦得裁處之；前項行為如經不
    起訴處分或為無罪、免訴、不受理、不付審理之裁判確定者
    ，得依違反行政法上義務規定裁處之；次按汽車駕駛人，駕
    駛汽車經測試檢定有酒精濃度超過規定標準之情形，同時違
    反刑事法律者，經裁判確定處以罰金低於本條例第92條第3
    項所訂最低罰鍰基準規定者，應依本條例裁決繳納不足最低
    罰鍰之部分。行政罰法第26條定有道路交通管理處罰條例第
    35條第1項、第7項、第8項分別定有明文。
  2.本件異議人於97年3 月18日凌晨0 時許飲酒後，猶駕駛車號
    VF-2169 號自用小客車上路，嗣於同日凌晨1 時2 分許行經
    高雄縣仁武鄉赤南巷27號前時，經警攔查，當場測得其呼氣
    酒精濃度為每公升0.66毫克，超過規定標準（0.55毫克），
    其刑事公共危險之犯罪，業經臺灣高雄地方法院檢察署檢察
    官以97年度偵字第9415號為緩起訴處分確定，異議人並已履
    行緩起訴處分所附繳納5萬元予公庫之條件。惟原處分機關
    則仍於98年10月27日裁處受處分人49,500元之罰鍰（並吊扣
    駕駛執照12個月、施以道安講習）等情，有98年10月27日高
    監自裁字第裁80-NO0000000號、緩起訴處分書、臺灣高雄地
    方法院檢察署自行收納款項統一收據及臺灣高等法院被告前
    案紀錄表在卷可稽。
  3.異議人上開酒後駕車之行為，係屬同時觸犯刑事法律及違反
    行政法上義務規定之行為，且前經緩起訴處分確定，異議人
    並已支付國庫5 萬元，已產生實質刑罰之效果。揆諸前揭說
    明，原處分關對於異議人上開違規行為裁罰時，除依行政罰
    法第26條第1項但書之規定，對於其他種類行政罰即吊扣駕
    駛執照及施以道路交通安全講習，仍得予以裁處外，就異議
    人已支付之5 萬元部分，即不得重複裁罰，原處分機關遽為
    裁處受處分人罰鍰4 萬9,500 元，顯違行政罰法第26條第1
    項前段關於一事不二罰之規定，自非合法。
(二)原處分裁處吊扣駕駛執照12個月及施以道路交通安全講習部
    分：
    關於吊扣駕駛執照12個月及道路交通安全講習部分，則屬行
    政罰法第26條第1 項但書所定罰鍰以外之其他種類行政罰之
    一，縱使受處分人同一酒後駕駛行為業經依刑事法律處罰，
    惟因道路交通安全講習兼具維護公共秩序之作用，仍得依道
    路交通管理處罰條例第24條第1 項第2 款之規定予以裁處。
四、本件受處分人酒後駕車因僅有一個交通違規行為，有關處罰
    效果之罰鍰、吊扣駕駛執照、施以道路交通安全講習，與該
    交通違規行為是否存在，均無從分離。法院審理時應先確定
    異議人是否確有交通違規行為存在，再決定原處分機關所適
    用之法律有無錯誤。受處分人如已對於原處分之一部分聲明
    異議，法院即應就與違規行為無從分離之罰鍰、吊扣駕駛執
    照、道路交通安全講習等全部處罰效果，併予審理。本件原
    處分關於罰鍰4 萬9,500 元部分，其中5 萬元核係違反行政
    罰法第26條第1 項前段之重複裁罰；吊扣普通小行車駕駛執
    照及施以道安講習部分，係屬合法，原裁定以本件聲明異議
    ，為有理由，原處分既有上開可議，即無可維持，爰依道路
    交通案件處理辦法第20條之規定，將原處分予以撤銷改判，
    經核尚無不合，抗告人仍執前詞提起抗告，指摘原裁定不當
    ，為無理由，應予駁回。
五、據上論結，應依道路交通案件處理辦法第26條，刑事訴訟法
    第412 條，裁定如主文。
中    華    民    國    99    年    1     月    7     日
              刑事第六庭    審判長法  官  王憲義
                                  法  官  邱永貴
                                  法  官  簡志瑩
以上正本證明與原本無異。
不得再抗告。
中    華    民    國    99    年    1     月    7     日
                                  書記官  吳新貞

司法院資訊處製作；財團法人民間司法改革基金會備份。
